臺灣高等法院交通事件裁定　　　　　 100年度交抗字第1607號
抗　告　人
即受處分人　劉臣格
上列抗告人因違反道路交通管理處罰條例事件，不服臺灣臺北地
方法院，中華民國100年11月21日所為裁定（100年度交聲字第24
89號），提起抗告，本院裁定如下：
    主  文
抗告駁回。
    理  由
一、抗告意旨略以：國家設官分治，制定種種規範，主要為維持
    秩序，保護最大多數國民需要。但不可否認，無法一切盡如
    人意，難免有部分自相矛盾，甚至細節上隱晦不明。此時即
    有賴執法者從寬調整其執法尺度，避免出現處罰不一之情況
    。而當處罰不一致情形出現時，為避免執法有藉此上下其手
    的機會。我們只能期待司法裁判者從嚴解釋違法性，以矯正
    執法者寬嚴不一之狀態。抗告人前所附之地圖及所作之說明
    ，用意即在說明台北市○○區○○街30巷並無逆向行駛之利
    益，任何「正常人」不會逆向穿行此巷道。但因周遭巷道多
    劃為汽車停車格，只有零星5米至10米的機車格。而此30巷
    卻是近百米皆劃為停車格，如要停放機車，惟此巷不作他想
    。故此巷雖規劃為單行道，警察理應體察民眾為停放機車之
    需，有其不得不逆向進入之必要，而放寬其執法標準。但該
    警察非但不作如此想法，反而見獵心喜，利用規劃上的不得
    不然，把需要停放機車的民眾，當成補充其個人績效的營養
    品，如放任警察此行為，不當承認民眾為隨時待宰的羔羊，
    就看警察何時宰殺。再就抗告人當時情況，主觀上並無逆向
    行駛之意圖，客觀上雖有逆向進入約10公尺，但就宛如在單
    行道越過一個停車格幾公尺後，再回過頭停車一樣，不能就
    此責以逆向行駛之罪，因為並無違法性。司法裁判者在此模
    糊地帶自應對違法性作從嚴解釋才是。最後，如抗告人前狀
    所述，抗告人已停好，並離開機車，始看到警察向抗告人走
    來，並非警察當場攔停稽查，警方在異議回函時謊稱抗告人
    係「攔停稽查」，而依地圖上抗告人所標示之位置，抗告人
    太快找到停車格了，導致警察大失所望，只好向抗告人走來
    。警方為何要說謊，想必「攔停稽查」應係取締開單的依據
    。事發當時抗告人曾拒絕警察開單，但警察說如不簽名後果
    自行負責，如有意見到裁決所異議即可。抗告人深怕有不良
    後果，只好簽名，並即刻到裁決所異議。沒想到異議後程序
    的繁瑣反倒是惡夢開始，現在真想知道不簽名的後果會如何
    ，但是為了制止不肖警察選擇性執法，只好繼續走下去，請
    求撤銷原裁定云云。
二、按機器腳踏車行駛之車道，應依標誌或標線之規定行駛，道
    路交通安全規則第99條第1 項前段定有明文。次按汽車駕駛
    人爭道行駛，不按遵行之方向行駛，處600元以上1,800元以
    下罰鍰，並記違規點數1點，道路交通管理處罰條例第45 條
    第1款、第63條第1項第1款亦有明文規定。
三、經查：抗告人即受處分人劉臣格騎乘車牌號碼BKU-233號重
    型機車，於民國100年9月14日下午3時13分許，在臺北市○
    ○區○○街30巷內，因未按遵行方向行駛，逆向行駛單行道
    ，為臺北市政府警察局文山第二分局員警以「不按遵行方向
    行駛」違規，依道路交通管理處罰條例第45條第1項第1款之
    規定當場舉發，抗告人不服，於100年9月14日提出異議，嗣
    經原處分機關調查結果，仍認抗告人確有上開違規行為，乃
    依上揭規定，於100年10月24日以北市裁罰字第裁22-A01YSE
    331號違反道路交通管理事件裁決書，裁處罰鍰新臺幣（下
    同）900元，並依同條例第63條第1項規定記違規點數1點等
    情，此據抗告人承工在卷，並有臺北市政府警察局100年9月
    14 日掌電字第A01YSE331號舉發違反道路交通管理事件通知
    單、臺北市政府警察局文山第二分局10 0年9月27日北市警
    文二分交字第10033057100號函在卷可稽，是抗告人確有於
    上開時地騎乘上揭機車，不按現場單行道之標誌及標線指示
    應遵行方向行駛，逆向駛入臺北市○○區○○街30巷內之違
    規行為甚明。至抗告人雖迭次指稱該臺北市○○區○○街30
    巷並無規劃成單行道之實益，惟依卷附電子地圖所示，該巷
    道係位於愛買量販店之一側，並貫穿景中街、景後街，且鄰
    近景美夜市，則當地出入之人潮、車輛應非少量，為考量交
    通之動線及流量，以避免壅塞或事故之發生，臺北市政府交
    通管制工程處將之劃設為單行道，並無何不妥，駕駛人自應
    依標示及標線指示應遵行之方向行駛，抗告人為領有合格駕
    駛執照之人，竟為圖自身便利停車之利益，騎乘機車未依標
    示及標線指示應遵行之方向行駛，而逆向行駛該單行道，已
    有不當。另抗告人抗告意旨雖指稱係停好車始經警攔查舉發
    云云，然抗告人既始終坦承有騎乘上開機車在臺北市○○區
    ○○街30巷內逆向行駛之事實，且並係經警當場目擊而開單
    舉發，已足認抗告人確有上開違規行為，縱警員並非於抗告
    人騎乘機車逆向行進中予以攔檢，亦不影響抗告人有逆向行
    駛之事實，而應負此不依標示及標線指示應遵行之方向行駛
    之違規罰則。至抗告人抗告意旨另以警察未能體恤民眾在該
    處停車之需，有其不得不逆向進入之必要，而放寬其執法標
    準。警察故意在此取締等，惟供公眾通行之道路是否有劃設
    單行道之必要，道路交通主管機關自會依當地道路狀況、交
    通流量等情況，而斟酌劃定，惟既經劃定，任何人即應遵行
    ，如有違規行為，警察即有取締之責，難認係警察故意取締
    ，抗告人就此所認，僅屬抗告人主觀認知，核與抗告人上開
    違規行為之認定無涉，且縱認屬實，亦不足為抗告人並無違
    規之認定。綜上所述，抗告人確有於上開時、地，騎乘上開
    機車不依標示及標線指示應遵行之方向行駛之違規行為，原
    處分機關因而依道路交通管理處罰條例第45條第1項第1款、
    第63條第1項之規定，裁處罰鍰900元，並記違規點數1點，
    並無不當，原審並因而認抗告人之聲明異議為無理由，而予
    以駁回，經核亦無不合，抗告人之抗告意旨猶執陳詞指摘原
    審裁定不當，尚難認有理由，應予駁回。
據上論結，應依道路交通事件處理辦法第25條，刑事訴訟法第41
2條，裁定如主文。
中    華    民    國   100    年    12    月    29    日
                  交通法庭審判長法  官  溫耀源
                                法  官  王復生
                                法  官  張傳栗
以上正本證明與原本無異。
不得再抗告。
                                書記官  林月蓉
中    華    民    國     101    年    1    月    2    日